【裁判字號】    97,交聲,1349
【裁判日期】    971112
【裁判案由】    聲明異議
【裁判全文】
臺灣高雄地方法院交通事件裁定        97年度交聲字第1349號
原處分機關  高雄市政府交通局
代  表  人  甲○○
異  議  人  乙○○
上列異議人因違反道路交通管理處罰條例案件，對於高雄市政府
交通局民國97年5 月30日所為之裁決（高市府交裁字第裁32-NO0
000000號），聲明異議，本院裁定如下：
    主  文
原處分撤銷。
乙○○不罰。
    理  由
一、本件異議意旨略以：異議人即受處分人乙○○於民國97年3
    月4 日上午10時35分許，騎乘車號JFM-697 號重型機車行經
    高雄縣旗山鎮台21線旗甲路口，並無闖紅燈情事，惟遭員警
    攔下舉發，異議人雖已當場表示「未闖紅燈」，然未見員警
    稍加理會，亦未見員警出示任何證據，即強指異議人闖紅燈
    ；故此，異議人始拒絕簽收舉發單，並於法定期間內提出異
    議，請求撤銷原處分等語。
二、按汽車駕駛人，行經有燈光號誌管制之交岔路口闖紅燈者，
    處新臺幣1,800元以上5,400元以下罰鍰；汽車駕駛人有違反
    道路交通管理處罰條例第53條規定者，除依原條款處罰鍰外
    ，並記違規點數3 點，道路交通管理處罰條例第53條、第63
    條第1 項第3 款固分別定有明文。惟公路主管機關對於人民
    有所處罰，必須舉證證明其違法事實，倘不能證明違法事實
    之存在，其處罰即不能認為合法。
三、經查：
  (一)異議人於上開時間，騎乘上開機車行經上開路口，經員警攔
    停以闖紅燈之由當場舉發，異議人就闖紅燈表示爭執，且就
    員警當場開具之高雄縣政府警察局舉發違反道路交通管理事
    件通知單當場拒絕簽收等情，業據異議人於聲明異議狀陳明
    綦詳，並有高雄市政府97年5 月30日高市府交裁字第裁32-N
    O0000000號違反道路交通管理事件裁決書、高雄縣政府警察
    局舉發違反道路交通管理事件通知單及高雄縣政府警察局旗
    山分局97年3 月24日高縣旗警交字第0970003451號函在卷可
    參。
  (二)證人即舉發本件違規之高雄縣政府警察局旗山分局警員趙仁
    榮於本院審理時證稱：異議人騎乘機車由旗山旗甲路（圓潭
    ）往杉林方向行駛，伊站在旗甲路、大德路口上、距離異議
    人行經號誌約100 公尺後之路旁樹下值勤，該處看不見異議
    人行經路口之號誌，但看得見異議人對向路口之號誌，由圓
    潭往杉林或杉林往圓潭方向之號誌係同步，只要一行向係紅
    燈，另一行向也是紅燈，當時杉林往圓潭方向係紅燈，過了
    約10幾秒，看見異議人騎車至值勤位置時，杉林往圓潭行向
    還是紅燈，以此判斷異議人闖紅燈等語。是依證人趙仁榮上
    開證述及卷附之現場照片，顯示旗山（圓潭）往杉林方向為
    右彎道路，堪認證人趙仁榮係根據異議人行車對向車道之號
    誌判斷異議人闖紅燈，而非親見異議人闖紅燈，是在證人趙
    仁榮未親見異議人行經之路口號誌，而站在距離過路口約10
    0 公尺處，依據對向車道之號誌，判斷異議人闖紅燈，其結
    論是否正確無誤，已非無疑。
  (三)又台21線旗甲路往杉林方向為第一時向，往大德路為第二時
    向（該路口呈Ｙ字型），旗山往返杉林方向號誌運行方式為
    綠燈40秒、黃燈4 秒、全紅時段3 秒；旗山往返大德路號誌
    運行方式為綠燈12秒、黃燈3 秒、全紅2 秒之事實，有高雄
    縣政府警察局97年8 月26日高縣警交字第0970034551號函及
    所附時向表、本院電話紀錄在卷可參。是依上開號誌運行方
    式可知，旗山往返杉林方向之紅燈秒數為18秒（即全紅時段
    3 秒加上旗山往返大德路之綠燈12秒及黃燈3 秒）。而以異
    議人所陳之行車時速每小時約20公里計算，騎乘上開機車自
    旗甲路口至員警攔停處約費時18秒，固與旗甲路往杉林方向
    路口紅燈號誌之秒數相當。然證人趙仁榮所證其攔停異議人
    機車之位置與路口之距離，及路口號誌變換後異議人騎乘機
    車到達攔停處之時間，均僅係概數，上開距離非無超過100
    公尺之可能；證人趙仁榮計算異議人行駛之秒數是否正確，
    亦有可疑，尚難遽以上開數據即可推斷異議人確有闖紅燈。
    又本件除證人即舉發員警趙仁榮之上開證述外，並無其他補
    強證據可提出，且當日員警係定點攔檢，亦非突發臨時狀況
    而無法以拍照或攝影等方式舉證之情事。復審酌以現今電子
    科技器材之發達及數位相機、攝影機等設備之普遍，價格亦
    非極昂貴而無法添購（拍照、攝影後並可重複使用），執法
    人員以拍照或攝影之方式就駕駛人交通違規事實予以舉證，
    已非難事，更易為民眾所信服及不易產生爭議。是本件舉發
    警員既未目睹異議人闖紅燈，且非無以科學儀器採證之機會
    ，仍應要求另有其他輔助證據，始為適當。
  (四)綜上所述，公路主管機關對於人民科處罰鍰，既係對於人民
    財產權之侵害，自必須確實證明其有違法事實，倘未能舉證
    之，其處罰即不能認為合法。而本件原處分機關裁罰異議人
    有「駕車行經有燈光號誌管制之交岔路口闖紅燈」違規之事
    實，除舉發警員之指述及證述外，並無其他證據如照片等可
    資補強，而依當時狀況，員警以拍照或攝影等方式加以舉證
    亦非難事。是原處分機關就異議人有裁決書上所載違規事實
    即「駕車行經有燈光號誌管制之交岔路口闖紅燈」事實之存
    在，既未能提出確切證據以資證明，仍存有合理之懷疑，自
    難認異議人確有上開違規行為。從而，原處分機關不查，逕
    對異議人為前開裁罰，難認適法，異議人本件之異議，為有
    理由，自應由本院將原處分機關之處分撤銷，另諭知異議人
    不罰，以資適法。
據上論斷，應依道路交通案件處理辦法第20條前段，裁定如主文
。
中    華    民    國    97    年    11    月    12    日
                  交通法庭    法  官  方錦源
以上正本證明與原本無異。
如不服本裁定，應於裁定送達後5 日內，向本院提出抗告狀。
中    華    民    國    97    年    11    月    12    日
                              書記官  鄧思辰


司法院資訊處製作；財團法人民間司法改革基金會備份。
